【裁判字號】    92,易,2562
【裁判日期】    921201
【裁判案由】    毒品危害防制條例
【裁判全文】
臺灣臺中地方法院刑事判決                        九十二年度易字第二五六二號
    公  訴  人  臺灣臺中地方法院檢察署檢察官
    被      告  乙○○  男二十.
    選任辯護人  吳保仁律師
右列被告因毒品危害防制條例案件，經檢察官提起公訴（九十二年度偵字第一七三三
四號），本院判決如左：
    主  文
乙○○持有第一級毒品，處有期徒刑陸月，如易科罰金，以參佰元折算壹日。扣案之
海洛因貳包（合計淨重拾柒點捌貳公克，包裝重壹點肆捌公克，純度百分之四十八，
純質淨重捌點伍伍公克）均沒收銷燬之。
    事  實
一、乙○○明知海洛因係毒品危害防制條例所管制之第一級毒品，非經許可，不得持
    有，竟基於持有第一級毒品之犯意，於九十二年四月三日凌晨二時許，在臺中縣
    豐原市豐原高商側門處，受已成年之綽號「阿勇」者所託而持有上開毒品，乙○
    ○明知上開毒品為違禁物，竟仍代為保管而持有之。嗣於九十二年（起訴書誤繕
    為九十一年）四月三日九時許，為警在臺中縣豐原市○○路七十五巷十四號前查
    獲，並扣得前開海洛因二包（合計淨重十七點八二公克，包裝重一點四八公克，
    純度百分之四十八，純質淨重八點五五公克）。
二、案經臺中縣警察局豐原分局報請臺灣臺中地方法院檢察署檢察官偵查後，自動檢
    舉偵查起訴。
    理  由
一、訊據被告乙○○固直承於右開時地遭警查獲，並在其持有之手提包內查獲毒品海
    洛因等情不諱，惟矢口否認有何持有第一級毒品犯行，辯稱：伊並不知道手提包
    裡面有毒品，因為是綽號「阿勇」者拿給伊的，每次都是半夜拿來，當日早上就
    還給他，伊有懷疑是違禁物，但不知道是毒品云云。惟查，在被告持有之手提包
    內起獲疑似毒品海洛因之白色塊狀及粉末二包經送鑑定結果，均含有毒品海洛因
    成分，合計淨重十七點八二公克，包裝重一點四八公克，純度百分之四十八，純
    質淨重八點五五公克等情，有法務部調查局九十二年五月二日調科壹字第一二０
    ０一二七八八號鑑定通知書一份附卷可稽，足見上開白色塊狀及粉末確屬第一級
    毒品無誤。被告雖持前詞為辯，然依被告所供該內裝毒品之手提包是由綽號「阿
    勇」者交付，且每次均是深夜交付，當日早上就歸還乙情，則被告並非第一次受
    綽號「阿勇」者所託保管上開毒品，且如其所直承此種情況有違常情，故曾懷疑
    是違禁物品，足見被告對於綽號「阿勇」者所交付之物品可能為毒品亦有所認識
    。且證人即查獲警員甲○○於本院審理時具結後證稱：「（海洛因、安非他命放
    在背包何處？）背包內有夾層，夾層有好幾層，就放海洛因及安非他命，背包有
    拉鍊拉起來，背包內夾層的拉鍊有無拉起來忘記了」、「（是否外層拉鍊一拉起
    來就看到毒品？）一拉起來就可以看到電子枰及塑膠袋，但毒品與磅枰及袋子沒
    有放在同一個夾層。一拉開就可以看到以塑膠袋包裝的毒品」、「（當時你打開
    背包情形？）當時被告被通緝，他死命護著背包，說不要，我們強行將背包拉開
    」、「（你們當時來查緝被告，他是否很緊張？）我們到電梯門口看到被告，我
    們說要查緝他，他很緊張，護著背包，說不要不要」、「（當時查被告是否要查
    通緝犯？）是，他是逃兵及毒品的通緝犯」、「（被告有無承認背包內是毒品？
    ）沒有，他說是別人寄放的，但我們直覺他是知情，否則不會死命護著背包」、
    「（你們製作筆錄時，被告是否說他懷疑內是違禁物？）是，因為對方是深夜交
    給他的」等情；被告於辯護人詢問時，亦供稱：「（阿勇交背包給你時，背包外
    面拉鍊是開或關？）關的」、「（自阿勇交背包給你後到被警查獲，你有無打開
    過？）沒有」等語。可見被告於遭證人甲○○查緝時，係背著扣案之內裝毒品海
    洛因之手提包，並非將毒品藏置於身上或有任何跡象顯見該毒品有外露而為警方
    所知悉之情況，被告如不知悉手提包內裝有毒品，又何需於警方查緝時死命護著
    手提包，避免警方察覺其內容物，益可徵被告顯係知悉手提包內裝有毒品海洛因
    ，始於警方查緝時有護緊手提包之違反常理舉動。可見被告辯稱不知情手提包內
    裝毒品云云，顯無可採。此外，復有照片、現場圖等件附卷及手提包一個扣案可
    資佐證，本件事證業臻明確，被告犯行至堪認定。
二、核被告所為，係犯毒品危害防制條例第十一條第一項持有第一級毒品罪。被告前
    曾於九十一年間因妨害兵役案件，經本院判處有期徒刑三月，得易科罰金，於九
    十一年十二月十六日確定，於九十二年四月十四日執行完畢，有臺灣臺中地方法
    院檢察署刑案資料查註紀錄表及臺灣高等法院被告全國前案紀錄表各一紙存卷可
    按，公訴人誤認該案執行完畢日期為九十一年四月十四日，於執行完畢後再犯本
    案，而有累犯問題，容有誤會，併予敘明。爰審酌被告雖未施用第一級毒品海洛
    因，然其受託持有對人體危害之海洛因，危害不可謂之不鉅，且其飾詞否認該手
    提包內裝有毒品海洛因，顯無悔意等一切情狀，量處如主文所示之刑，並諭知易
    科罰金之折算標準。至扣案之毒品海洛因二包（合計淨重十七點八二公克，包裝
    重一點四八公克，純度百分之四十八，純質淨重八點五五公克）係違禁物，均依
    毒品危害防制條例第十八條第一項前段規定諭知沒收銷燬之。公訴人雖另就扣案
    之電子磅秤一台、夾鏈袋一一四個、手提袋一個聲請依法宣告沒收銷燬云云，然
    上開物品均非違禁物，亦難認供被告持有第一級毒品所用或所得之物，且被告均
    否認為其所有，而係綽號「阿勇」者所交付，自難依毒品危害防制條例或刑法相
    關規定宣告沒收，附此敘明。
據上論斷，應依刑事訴訟法第二百九十九條第一項前段，毒品危害防制條例第十一條
第一項、第十八條第一項前段，刑法第十一條前段、第四十一條第一項前段，罰金罰
鍰提高標準條例第二條，判決如主文。
中      華      民      國      九十二      年      十二    月    一    日
                                        審判長法  官  張靜琪
                                              法  官  王世華
                                              法  官  賴妙雲
右正本證明與原本無異。
如不服本判決，應於送達後十日內向本院提出上訴狀 （須附繕本） ，上訴於台灣高
法院台中分院。
                                              書記官
中      華      民      國      九十二      年      十二    月    一    日
附錄論罪科刑法條
毒品危害防制條例第十一條第一項
第 11 條    持有第一級毒品者，處三年以下有期徒刑、拘役或新台幣五萬元以下罰
            。
            持有第二級毒品者，處二年以下有期徒刑、拘役或新台幣三萬元以下罰
            。
            持有專供製造或施用毒品之器具者，處一年以下有期徒刑、拘役或新台
            一萬元以下罰金。


司法院資訊處製作；財團法人民間司法改革基金會備份。
